【裁判字號】    97,重上,170
【裁判日期】    970611
【裁判案由】    損害賠償
【裁判全文】
臺灣高等法院民事判決                 97年度重上字第170號
上  訴  人
即被上訴人  乙○○
            丙○○
共      同
訴訟代理人  楊貴森律師
複  代理人  甲○○
被  上訴人
即  上訴人  丁○○
            姜華美即森富土木包工業
共      同
訴訟代理人  蔡榮德律師
上列當事人間損害賠償事件，兩造對於中華民國97年2 月15日臺
灣桃園地方法院96年度重訴字第350 號第一審判決各自提起上訴
，本院於97年5月28日言詞辯論終結，判決如下：
    主      文
原判決關於駁回乙○○、丙○○後開第二項之訴部分，暨訴訟費
用之裁判均廢棄。
丁○○、姜華美即森富土木包工業應再連帶給付乙○○、丙○○
各新台幣壹佰萬元，及丁○○自民國九十六年九月二十一日起，
姜華美即森富土木包工業自民國九十六年十月二日起，均至清償
日止，按年息百分之五計算之利息。
乙○○、丙○○其餘上訴駁回。
丁○○、姜華美即森富土木包工業之上訴駁回。
第一、二審訴訟費用，由丁○○、姜華美即森富土木包工業連帶
負擔二分之一，餘由乙○○、丙○○負擔。
    事實及理由
一、上訴人即被上訴人乙○○、丙○○（下稱乙○○等）起訴主
    張：被上訴人即上訴人丁○○（下稱丁○○）平日係以駕駛
    大貨車載運怪手為業，受僱於被上訴人即上訴人姜華美即森
    富土木包工業（下稱姜華美即森富土木包工業），為從事駕
    駛業務之人，於民國（下同）94年12月22日上午7 時許，駕
    駛車牌號碼RD-926號自用大貨車載運怪手，由桃園縣楊梅鎮
    富岡出發沿楊新路欲往楊梅火車站方向行駛，同日上午7時4
    2分許，行經同鎮○○路○段、金華街口交岔路口處，見前方
    對向車道車輛欲左轉金華路，即停煞讓對向車輛先左轉通過
    ，斯時本應注意車前狀況，隨時採取必要之安全措施，而依
    當時天候晴、日間有自然光線、路面乾燥無缺陷、且視距良
    好，並無不能注意之情事，適正前方有游繼鈞騎乘車牌號碼
    VND-990 號機車搭載其妻鄭秋燕，行駛於上揭大貨車前方，
    丁○○竟疏未注意車前狀況，貿然加油直行，致其車前方保
    險桿撞擊該機車，而將游繼鈞、鄭秋燕碾壓於前輪下方，致
    游繼鈞因頭部外傷併顱骨骨折、顱內出血，及鄭秋燕因胸、
    腹部鈍挫傷併左右胸多處肋骨骨折及氣胸、外傷性休克等原
    因均當場死亡。丁○○業經臺灣高等法院96年度交上訴字第
    77號刑事判決判處罪刑確定，乙○○等為游繼鈞、鄭秋燕之
    子，爰依侵權行為法律關係請求丁○○等連帶賠償喪葬費新
    台幣（下同）290,100元，並給付乙○○等每人5,000,000元
    之精神慰撫金以資慰藉。求為判決：(一)丁○○等應給付乙○
    ○5,029,100 元及自起訴狀繕本送達之翌日起至清償日止，
    按年息5%計算之利息。(二)丁○○等應給付丙○○5,000,000
    元及自起訴狀繕本送達之翌日起至清償日止，按年息5%計算
    之利息。(三)願供擔保請准宣告假執行。
二、被上訴人即上訴人丁○○、姜華美即森富土木包工業則以：
    乙○○等請求精神慰撫金過高，且乙○○等已領得強制汽車
    責任保險理賠金應予扣除等語，資為抗辯。
三、原審判決丁○○等應連帶給付乙○○1,790,100 元、丙○○
    1,500,000元，及自丁○○自96年9月21日起，姜華美即森富
    土木包工業自96年10月2 日起，均至清償日止，按年息5%計
    算之利息。駁回乙○○等其餘之訴。乙○○等就其不利部分
    提起上訴，上訴聲明為：(一)原判決不利於乙○○等部分廢棄
    。(二)上開廢棄部分，丁○○等應再連帶給付乙○○、丙○○
    各2,000,000元，及丁○○自96年9月21日起，姜華美即森富
    土木包工業自96年10月2 日起，均至清償日止，按年息5%計
    算之利息。丁○○等就其不利部分提起一部上訴，上訴聲明
    為：(一)原判決命丁○○等連帶給付乙○○逾790,100 元，及
    連帶給付丙○○逾500,000 元，及其利息部分廢棄。(二)前項
    廢棄部分，乙○○等在第一審之訴駁回。兩造就對造之上訴
    均答辯：上訴駁回。
四、本件不爭執事項：
  (一)丁○○受僱於姜華美即森富土木包工業，平日以駕駛大貨車
    載運怪手為業，於94年12月22日上午7 時許，駕駛車牌號碼
    RD-926號自用大貨車載運怪手，因過失由後撞擊游繼鈞騎乘
    搭載其妻鄭秋燕之車牌號碼VND-990號機車，而將游繼鈞、
    鄭秋燕碾壓於貨車前輪下方致當場死亡，丁○○業經原法院
    96年度交訴字第16號刑事判決「丁○○從事業務之人，因業
    務上之過失致人於死，處有期徒刑壹年。」，丁○○提起上
    訴後，復經本院96年度交上訴字第77號刑事判決駁回上訴確
    定。
  (二)乙○○、丙○○為游繼鈞、鄭秋燕之子，乙○○支出游繼鈞
    、鄭秋燕之喪葬費共計290,100 元，乙○○、丙○○領得強
    制汽車責任保險金共計3,000,000元。
五、按因故意或過失，不法侵害他人之權利者，負損害賠償責任
    。民法第184條第1項前段定有明文。次按受僱人因執行職務
    ，不法侵害他人之權利者，由僱用人或行為人連帶負損害賠
    償責任，同法第188條第1項本文復有明文。查丁○○受僱於
    姜華美即森富土木包工業，平日以駕駛大貨車載運怪手為業
    ，於94年12月22日上午7 時許，駕駛車牌號碼RD-926號自用
    大貨車載運怪手，過失由後撞擊游繼鈞騎乘搭載其妻鄭秋燕
    之車牌號碼VND-990 號機車，而將游繼鈞、鄭秋燕碾壓於貨
    車前輪下方致當場死亡。上開事實為丁○○等所不爭執，丁
    ○○前開行為，並經原法院96年度交訴字第16號、本院96年
    度交上訴字第77號判決其係從事業務之人，因業務上之過失
    致人於死，處有期徒刑1 年，有本院96年度交上訴字第77號
    刑事確定判決在卷可稽（原審卷第7 至10頁）。是以，丁○
    ○於執行職務時，因過失致游繼鈞、鄭秋燕死亡，應負損害
    賠償責任。又丁○○受僱於姜華美即森富土木包工業，兩造
    不爭執，丁○○因執行職務不法侵害游繼鈞、鄭秋燕致死，
    業經認定，乙○○等主張姜華美即森富土木包工業與丁○○
    應負連帶賠償責任，係屬有據。
六、按不法侵害他人致死者，對於支出醫療及增加生活上需要之
    費用或殯葬費之人，亦應負損害賠償責任。不法侵害他人致
    死者，被害人之父、母、子、女及配偶，雖非財產上之損害
    ，亦得請求賠償相當之金額。民法第192條第1項、第194條
    定有明文。經查：
  (一)殯葬費部分：乙○○主張伊為游繼鈞、鄭秋燕支出喪葬費共
    計290,100元，為對造所不爭執，乙○○此部分請求，為有
    理由，應予准許。
  (二)查被害人游繼鈞、鄭秋燕遭丁○○駕駛大貨車撞擊後碾壓，
    當場死亡，時年77歲、52歲，有道路交通事故調查報告表、
    戶籍謄本在卷可稽（本院卷第34頁、原審卷第6 頁），乙○
    ○、丙○○於本件事故發生時分別為25歲、24歲，乙○○當
    時業已結婚成家，有戶籍謄本在卷可按（原審卷第5 頁）。
    乙○○、丙○○時值年少，正於自立之際得反哺雙親，卻突
    遭雙親一日間驟逝之巨變，渠等遺有子欲養而親不待之憾，
    顯受有極大之精神痛苦。次查，乙○○95年度所得為44,481
    元，有土地1筆及投資，丙○○95年度所得為4,955元，有土
    地及房屋各1筆，丁○○95年度所得為381,867 元，有土地3
    筆及房屋1 筆與其他投資，姜華美即森富土木包工業95年度
    所得為173,673元，有房屋2筆、土地4筆、汽車2部及其他投
    資，有稅務電子閘門財產所得調件明細表附卷可稽（原審卷
    第52至73頁），茲審酌本件侵害情形、乙○○等痛苦之程度
    、兩造之身分、地位、經濟情形等一切情況，乙○○等分別
    請求4,000,000元之精神慰撫金，可認為適當，應予准許。
    乙○○等逾前開範圍之請求，為無理由，應予駁回。
七、按損害之發生或擴大，被害人與有過失者，法院得減輕賠償
    金額或免除之，民法第217條第1項定有明文。此項規定之目
    的在謀求加害人與被害人間之公平，倘受害人於事故之發生
    亦有過失時，由加害人負全部賠償責任，未免失諸過酷，是
    以賦與法院得減輕其賠償金額或免除之職權。惟所謂被害人
    與有過失，須被害人之行為助成損害之發生或擴大，就結果
    之發生為共同原因之一，行為與結果有相當因果關係，始足
    當之。倘被害人之行為與結果之發生並無相當因果關係，尚
    不能僅以其有過失，即認有過失相抵原則之適用，最高法院
    96年台上字第2627號判決意旨參照。查游繼鈞事故發生時為
    無駕駛執照，被撞擊地點距離道路中間雙黃線約2.4 公尺，
    有道路交通事故調查報告表、現場圖在卷可稽（本院卷第34
    至35頁）。惟查，本件事故發生係丁○○行經楊新路1 段、
    金華街口交叉路口處，見前方對向車道車輛欲左轉金華路，
    停煞讓對向車輛先左轉通過，未注意車前狀況，貿然加油直
    行，致其車前方保險桿撞擊游繼鈞騎乘之機車，而將游繼鈞
    、鄭秋燕碾壓於前輪下方，與游繼鈞是否無照駕駛並無相當
    因果關係，且該車道並未禁行機車。丁○○等辯稱被害人無
    照駕駛且行駛於汽車車道上，為與有過失，應減輕其賠償等
    語，尚非可採。
八、按保險人依本法規定所為之保險給付，視為被保險人損害賠
    償金額之一部分，被保險人受賠償請求時，得扣除之。強制
    汽車責任保險法第32條定有明文。乙○○得請求丁○○等連
    帶賠償殯葬費290,100元，精神慰撫金4,000,000元；丙○○
    得請求丁○○等連帶賠償精神慰撫金4,000,000 元。兩造不
    爭執乙○○等已經領取強制汽車責任保險給付之保險金合計
    3,000,000元，應由乙○○、丙○○分別扣除。是以，乙○
    ○請求2,790,100元（計算式為：290100＋0000000－000000
    0＝0000000），丙○○請求2,500,000元（計算式為：00000
    0 0－0000000＝0000000），及丁○○自96年9月21日起，姜
    華美即森富土木包工業自96年10月2日起，均至清償日止，
    按年息5%計算之利息，為有理由，應予准許，逾此部分之請
    求，為無理由，應予駁回。
九、綜上所述，原審就不及前開應准許部分，為乙○○等敗訴之
    判決，尚有未洽，渠等上訴意旨求予廢棄改判，為有理由，
    爰由本院予以廢棄改判如主文第二項所示，至於乙○○等之
    請求不應准許部分，原判決為乙○○等敗訴之判決，並駁回
    其假執行之聲請，經核於法並無不合，上訴意旨求予廢棄改
    判，為無理由，應駁回其上訴。丁○○等上訴意旨求予廢棄
    改判，為無理由，應駁回其上訴。
十、本件事證已臻明確，兩造其餘攻擊防禦方法及未經援用之舉
    證，經審酌核與本件判決結果不生影響，不再逐一論述，附
    此敘明。
十一、據上論結，本件乙○○、丙○○之上訴為一部有理由，一
      部無理由，丁○○、姜華美即森富土木包工業之上訴為無
      理由，依民事訴訟法第450條、第449條第1項、第79條、
      第85條第2項，判決如主文
中    華    民    國    97    年    6     月    11    日
                    民事第二庭
                        審判長法  官  吳謙仁
                              法  官  蘇瑞華
                              法  官  李瓊蔭
正本係照原本作成。
如不服本判決，應於收受送達後20日內向本院提出上訴書狀，其
未表明上訴理由者，應於提出上訴後20日內向本院補提理由書狀
（均須按他造當事人之人數附繕本）上訴時應提出委任律師或具
有律師資格之人之委任狀；委任有律師資格者，另應附具律師資
格證書及釋明委任人與受任人有民事訴訟法第466條之1第1項但
書或第2項（詳附註）所定關係之釋明文書影本。
中    華    民    國    97    年    6     月    12    日
                              書記官  王才生
附註：
民事訴訟法第466條之1（第1項、第2項）：
對於第二審判決上訴，上訴人應委任律師為訴訟代理人。但上訴
人或其他法定代理人具有律師資格者，不在此限。
上訴人之配偶、三親等內之血親、二親等內之姻親，或上訴人為
法人、中央或地方機關時，其所屬專任人員具有律師資格並經法
院認為適當者，亦得為第三審訴訟代理人。


司法院資訊處製作；財團法人民間司法改革基金會備份。
